臺灣臺中地方法院臺中簡易庭民事判決
                                   110年度中簡字第2180號
原      告  陳寶猜  
法定代理人  林靜怡  
訴訟代理人  韓國銓律師
複 代 理人  何宛屏律師
被      告  震騰科技有限公司

兼法定代理人謝昊渝  
共      同
訴訟代理人  黃鼎鈞律師
            李柏松律師
上列當事人間侵權行為損害賠償事件，原告就本院110年度中交
簡字第1189號刑事案件提起附帶民事訴訟（110年度中交簡附民
字第63號），經本院刑事庭裁定移送前來，於民國111年5月12日
言詞辯論終結，本院判決如下：
    主      文
被告應連帶給付原告新臺幣貳佰玖拾玖萬零貳拾參元及自民國一
一０年七月十六日起至清償日止，按年息百分之五計算之利息。
原告其餘之訴駁回。
訴訟費用由被告連帶負擔百分之二十三，餘由原告負擔。
本判決原告勝訴部分得假執行，被告如以新臺幣貳佰玖拾玖萬零
貳拾參元為原告預供擔保或提存，得免為假執行。
原告其餘假執行之聲請駁回。
    事實及理由
一、原告起訴聲明請求被告連帶給付原告新臺幣（下同）1450萬
    9881元及利息，嗣減縮聲明如後開原告聲明所示（見中簡卷
    第301頁），合於民事訴訟法第255條第1項第3款規定，應予
    准許。
二、原告主張：
  ㈠被告乙○○為被告震騰科技有限公司（下稱震騰公司）負責人
    ，於民國109年7月30日9時51分許，駕駛標示被告震騰公司
    之車牌號碼000-0000號自用小貨車，沿臺中市西區民生路由
    西往東直行，經民生路227號前之無號誌交岔路口，本應注
    意車前狀況，並隨時採取必要之安全措施，並應減速慢行，
    作隨時停車之準備，而依當時天候晴、日間自然光線、路面
    乾燥、無缺陷且視距良好，又無不能注意之情事，竟疏未注
    意而貿然通過；適原告無照騎乘車牌號碼000-0000號普通重
    型機車，沿模範街由北往南行駛經過該路口而左轉彎，欲往
    五權路方向前進，亦疏未注意暫停讓直行車先行，被告乙○○
    見狀閃避不及而兩車碰撞，致原告受有頭部外傷併左側硬腦
    膜下血腫及蜘蛛膜下腔出血、顏面骨骨折、右側鎖骨骨折等
    傷害，因達重大精神障礙，不能為意思表示或受意思表示，
    屬重大不治或難治之重傷害。被告乙○○駕駛自用小貨車過失
    侵害原告身體及健康，依民法第184條第1項前段、第191條
    之2規定，應負損害賠償責任。被告乙○○為被告震騰公司代
    表人，執行被告震騰公司職務過失侵害原告身體及健康，被
    告震騰公司依民法第28條規定，應與被告乙○○負連帶損害賠
    償責任。爰依民法第28條、第184條第1項前段、第191條之2
    、第193條第1項、第195條第1項前段請求被告賠償損害：
　1.醫療費用：原告支出醫療費用合計28萬6955元。
　2.看護費用：原告腦部創傷長期臥床，日常生活無法自理，需
    專人照顧，並由女兒甲○○照顧或委請他人照顧。原告為41年
    3月20日生，109年7月30日事故發生時為68.36歲，依108年
    臺閩地區女性簡易生命表68歲者平均餘命為20年，原告餘命
    為19.64年，自事故發生至110年5月31日，以每日2200元計
    算，共計67萬1000元，自110年6月1日起尚有餘命18.8年，
    以看護費用每月2200元、每年看護費用80萬3000元計算，依
    霍夫曼計算法扣除中間利息，得請求看護費用1083萬8881元
    。合計請求看護費用1150萬9881元。
　3.慰撫金：300萬元。
　4.以上合計1479萬6836元，扣除強制保險理賠金177萬8170元
    ，被告應連帶賠償1301萬8666元。
  ㈡並聲明：⑴被告應連帶給付原告1301萬8666元及自起訴狀繕本
    送達翌日起至清償日止，按年息百分之5計算之利息。⑵願供
    擔保請准宣告假執行。
三、被告則以：
　㈠原告請求醫療費用28萬6955元無意見，原告於事故當日手術
    後入住加護病房，至109年8月13日移出加護病房至呼吸照護
    中心，於加護病房14日有護士看守照護無看護必要，此部分
    看護費用應予扣除。原告符合申請外籍看護條件，看護費用
    應依聘雇外籍看護每月2萬3800元計算始合理。若鈞院認以
    臺籍看護費用計算，被告認以2000元為合理。原告請求慰撫
    金300萬元過高，應以100萬元為適當。原告無照騎乘機車，
    行至無號誌交岔路口，左轉彎車未暫停讓直行車先行，就事
    故發生亦有過失，原告應負擔8成肇事責任，或至少負擔7成
    肇事責任等語置辯。
  ㈡答辯聲明：⑴原告之訴駁回。⑵如受不利判決，願供擔保請
　　准宣告免假執行。
三、得心證之理由：
  ㈠原告主張被告乙○○為被告震騰公司負責人，於於前揭時、地
    ，駕駛標示被告震騰公司之車牌號碼000-0000號自用小貨車
    ，過失碰撞原告騎乘車牌號碼000-0000號普通重型機車，致
    原告受有頭部外傷併左側硬腦膜下血腫及蜘蛛膜下腔出血、
    顏面骨骨折、右側鎖骨骨折等傷害，因達重大精神障礙，不
    能為意思表示或受意思表示，屬重大不治或難治之重傷害等
    情，業據其提出道路交通事故現場圖、現場相片、臺中市車
    輛行車事故鑑定委員會鑑定意見書、臺灣臺中地方檢察署檢
    察官聲請簡易判決處刑書及診斷證明書為證（見附民卷第15
    -25、31-32頁）。被告乙○○涉嫌過失傷害案件，經本院110
    年度中交簡字第1189號刑事判決判處被告乙○○過失重傷害罪
    刑確定（處有期徒刑6月，得易科罰金），有上開刑事簡易
    判決可考（見中簡卷第15-18頁），以上諸情為被告所不爭
    執，原告所受損害與被告乙○○過失行為顯有因果關係。被告
    乙○○駕駛汽車肇事過失侵害原告身體，致使原告受有頭部外
    傷併左側硬腦膜下血腫及蜘蛛膜下腔出血、顏面骨骨折、右
    側鎖骨骨折等傷害，因達重大精神障礙，不能為意思表示或
    受意思表示，屬重大不治或難治之重傷害之事實，洵可認定
    為真正。
  ㈡按因故意或過失，不法侵害他人之權利者，負損害賠償責任
    ；汽車、機車或其他非依軌道行駛之動力車輛，在使用中加
    損害於他人者，駕駛人應賠償因此所生之損害，民法第184
    條第1項前段、第191條之2前段定有明文。被告乙○○駕駛汽
    車肇事過失侵害原告身體，致使原告受有重傷害，原告訴請
    被告乙○○賠償損害自屬有據。次按「法人對於其董事或其他
    有代表權之人因執行職務所加於他人之損害，與該行為人連
    帶負賠償之責任。」，「公司負責人對於公司業務之執行，
    如有違反法令致他人受有損害時，對他人應與公司負連帶賠
    償之責。」，民法第28條、公司法第23條2 項定有明文。被
    告乙○○為被告震騰公司之負責人，駕駛標示被告震騰公司之
    車牌號碼000-0000號自用小貨車肇事，客觀上為執行被告震
    騰公司業務，被告乙○○因執行被告震騰公司職務過失而致原
    告受傷，被告震騰公司應負連帶賠償之責。
  ㈢按不法侵害他人之身體或健康者，對於被害人因此喪失或減
    少勞動能力或增加生活上之需要時，應負損害賠償責任；不
    法侵害他人之身體、健康、名譽、自由、信用、隱私、貞操
    ，或不法侵害其他人格法益而情節重大者，被害人雖非財產
    上之損害，亦得請求賠償相當之金額，民法第193條第1項、
    第195條第1 項前段條定有明文。茲就原告請求被告連帶賠
    償損害項目是否有理，逐項論述如次：
　1.醫療費用部分：原告主張因傷得請求醫療費用28萬6955元，
    業據其提出醫療費用單據及明細附卷可稽（見中簡45-75頁
    ），並經被告自認屬實（見中簡卷第291頁，按：被告積極
    而明確的表示不爭執，性質上屬民事訴訟法279條第1項規定
    之自認），此部分請求應予准許。
  2.看護費用部分：查原告傷勢經臺中榮民總醫院鑑定結果，確
    定無法恢復且日常生活全然無法自理，需專人24小時照護，
    有臺中榮民總醫院111年3月22日中榮醫企字第1114200998號
    函附鑑定書在卷可考（見中簡卷第277-279頁）。原告主張
    其傷後生活不能自理，需專人全日照護，堪認為真正。按親
    屬間之看護，縱因出於親情而未支付該費用，然其所付出之
    勞力，顯非不能以金錢為評價，此種基於身分關係之恩惠，
    自不能加惠於加害人，而應比照一般看護情形，認被害人受
    有相當看護費之損害，命加害人賠償，始符民法第193條第1
    項所定「增加生活上需要」之意旨（最高法院88年度台上字
    第1771號、89年度台上字第1749號判決參照）。原告既有看
    護必要，並陳明由其親屬實施照護，揆之前揭判決意旨，非
    不得請求被告賠償相當看護費之損害。參酌本院職務上已知
    臺中市病患家事服務職業公會看護收費標準，全日班看護費
    用2400元告係由親屬照護，親屬不具專業看護證照及技能，
    所為一般居家照護之勞費，不能等同具專業看護人員之費用
    ，原告主張以每日全日看護費用2200元為計算標準尚屬過高
    ，應以每日全日看護費用2000元為適當。被告抗辯應依聘雇
    外籍看護每月2萬3800元計算云云，然原告陳明並無聘僱外
    籍看護計畫，被告抗辯以外籍看護每月2萬3800元計算云云
    ，顯不足以填補原告損害，自不足採。原告主張自109年7月
    30日事故發生日起至110年5月31日，共計305日，及自110年
    6月1日起餘命18.8年有看護必要，被告僅抗辯應扣除原告入
    住加護病房14日，其餘看護期間不爭執，原告嗣同意扣除前
    開14日看護期間，扣除後，原告僅請求自109年7月30日起至
    110年5月31日共計290日及自110年6月1日起餘命18.8年之看
    護費用，自無不合。茲以每日看護費用2000元計算，自109
    年7月30日起至110年5月31日共計290日之看護費用為58萬元
    （290日×2000元＝580000元）。自110年6月1日起餘命18.8年
    之看護費用，依霍夫曼計算法計算原告得一次請求賠償之看
    護費用為985萬3528元【2000元×365×13.00000000+(730000×
    0.8)×(13.00000000-00.00000000)=0000000元，元以下4捨5
    入。其中13.00000000為年別單利5%第18年霍夫曼累計係數
    ，13.00000000為年別單利5%第19年霍夫曼累計係數，0.8為
    未滿1年部分折算年數之比例】。合計原告得請求賠償看護
    費用1043萬3528元（580000元＋0000000元＝00000000元），
    逾此之請求，為無理由。
　3.精神慰撫金部分：按不法侵害他人之身體及名譽，被害人受
    有非財產上損害，請求加害人賠償相當金額之慰撫金時，法
    院對於慰撫金之量定，應斟酌實際加害情形、所造成之影響
    、被害人所受精神上痛苦之程度、雙方之身分、地位、經濟
    狀況及其他各種情形，以核定相當之數額（最高法院47年台
    上字第1221號、51年台上字第223 號、76年台上字第1908號
    判例參照）。查原告為41年3月20日生，於109年7月30日車
    禍時68歲，其騎乘機車遭被告駕駛自小貨車撞擊，受有頭部
    外傷併左側硬腦膜下血腫及蜘蛛膜下腔出血、顏面骨骨折、
    右側鎖骨骨折等傷害，依鑑定書所載，原告現況四肢僵硬攣
    縮、意識不清、無法言語，日常生活全然無法自理，需依賴
    他人24小時照護，且永無治癒可能，堪認其肉體及精神受極
    大痛苦。被告事後未能與原告達成和解，參酌卷附兩造稅務
    電子閘門財產所得調件明細表（見證物袋）所示兩造財產所
    得，原告陳明其為小學肄業，在家幫忙小吃攤工作，名下有
    存款35萬元、有價證券24萬元及房屋1棟（見中簡卷第42頁
    ）；被告乙○○陳明其為高職畢業，擔任被告震騰公司負責人
    ，月入3-4萬元，名下無存款、有1部汽車及房屋1棟（見中
    簡卷第111頁）；被告震騰公司為資本額50萬元之公司，本
    院斟酌兩造身分、地位及經濟狀況、本件車禍發生始末及原
    告所受精神上痛苦等情狀，認原告請求被告賠償非財產上損
    害，以120萬元為適當，逾此數額之請求，即為無理由，應
    予駁回。
　㈣按「損害之發生或擴大，被害人與有過失者，法院得減輕賠
    償金額，或免除之。」，民法第217條第1項定有明文。又所
    謂被害人與有過失，只須其行為為損害之共同原因，且其過
    失行為並有助成損害之發生或擴大者，即屬相當（最高法院
    96年度台上字第2324號判決參照）。本件車禍事故經臺中市
    車輛行車事故鑑定委員會鑑定結果認：原告無照駕駛普通重
    型機車，行至無號誌交岔路口，左轉彎車未暫停讓直行車先
    行，為肇事主因。被告乙○○駕駛自用小客貨車，行經無號誌
    路口，未減速慢行作隨時停車之準備，為肇事次因，有臺中
    市車輛行車事故鑑定委員會鑑定意見書在卷可憑（見附民卷
    第21-22頁），足認原告就本件事故發生與有過失。依刑事
    簡易判決記載「觀被告（乙○○）車輛行車紀錄器錄影之擷取
    畫面，可見被害人騎乘之機車於被告（乙○○）駛進本件無號
    誌之交岔路口前，即已出現於畫面中，又被告（乙○○）之車
    輛行駛通過該路口前，被害人騎乘之機車均保持在被告（乙
    ○○）車輛左前方之位置，是被告（乙○○）所辯被害人轉出路
    口時，其已通過路口一半而無法注意左後方狀況之詞，與事
    證不符，難認可採。」（見中簡卷第16-17頁），被告抗辯
    被告乙○○因受車輛A柱視線受阻未能看見原告云云，自不足
    取。原告若能確實減速慢行作隨時停車準備，應有相當大機
    率避免事故發生，堪認其過失情節實屬不輕。本院斟酌前揭
    認定兩造過失情節，認本件原告應負10分之6之責任，被告
    應負10分之4之責任，方屬公允，依此計算結果，原告得請
    求被告連帶賠償之金額為476萬8193元（(286955元＋0000000
    0元＋0000000元)×4/10＝0000000元，元以下4捨5入）。
　㈥按保險人依本法規定所為之保險給付，視為被保險人損害賠
    償金額之一部分；被保險人受賠償請求時，得扣除之，強制
    汽車責任保險法第32條定有明文。原告陳明已領取汽車強制
    責任保險金給付177萬8170元，有存摺影本及國泰世紀產物
    保險股份有限公司函附理賠給附明細在卷可佐（見中簡卷第
    79、131-133頁），此為被告所不爭執，扣除結果，原告得
    請求被告賠償之金額為299萬0023元（0000000元－0000000元
    ＝0000000元）。　
  ㈦按「給付無確定期限者，債務人於債權人得請求給付時，經
    其催告而未為給付，自受催告時起，負遲延責任。其經債權
    人起訴而送達訴狀，或依督促程序送達支付命令，或為其他
    相類之行為者，與催告有同一之效力。」，「遲延之債務，
    以支付金錢為標的者，債權人得請求依法定利率計算之遲延
    利息。但約定利率較高者，仍從其約定利率。」，民法第22
    9條第2項、第233條第1項定有明文。原告所提刑事附帶民事
    起訴狀繕本於110年7月15日送達被告（見附民卷第43頁），
    被告自受起訴狀送達時起負遲延責任，並應自翌日起加付法
    定遲延利息。
五、從而，原告依民法第28條、第184條第1項前段、第191條之2
    、第193條第1項、第195條第1項規定，請求被告連帶給付原
    告299萬0023元及自起訴狀繕本送達翌日即110年7月16日起
    至清償日止，按年息百分之5計算之利息，為有理由，應予
    准許。原告逾上開部分之請求，為無理由，應予駁回。
六、本件係就民事訴訟法第427條第2項第11款訴訟適用簡易程序
    為被告敗訴之判決，爰依民事訴訟法第389條第1項第3 款規
    定，依職權宣告假執行，並依被告聲請宣告被告預供擔保或
    提存，得免為假執行。原告就此勝訴部分陳明願供擔保請准
    宣告假執行，僅係促使本院職權發動，毋庸為准駁之諭知。
    至原告敗訴部分，其假執行之聲請失所依附，應併予駁回。
七、本件事證已臻明確，兩造其餘攻擊防禦之方法，核與判決之
    結果不生影響，無庸逐一論究，併此敘明。
八、據上論結，本件原告之訴為一部有理由，一部無理由，依民
    事訴訟法第79條、第85條第2項、第389條第1項第3款、第39
    2條第2項，判決如主文。
中　　華　　民　　國　　111 　年　　6 　　月　　9 　　日
                  臺灣臺中地方法院臺中簡易庭
                                  法  官  熊祥雲
以上正本係照原本作成。
如不服本判決，應於送達後20日內，向本院提出上訴狀並表明上
訴理由，如於本判決宣示後送達前提起上訴者，應於判決送達後
20日內補提上訴理由書（須附繕本），如委任律師提起上訴者，
應一併繳納上訴審裁判費。
中　　華　　民　　國　　111 　年　　6 　　月　　9 　　日
                                  書記官  王麗麗